【裁判字號】    95,交聲,420
【裁判日期】    950628
【裁判案由】    聲明異議
【裁判全文】
臺灣臺中地方法交通事件裁定    九十五年度交聲字第四二０號
原處分機關  交通部公路總局臺中區監理所
異議人即
受處分人    甲○○
右列受處分人因違反道路交通管理處罰條例案件，對於交通部公
路總局台中區監理所九十五年四月九日所為之裁決（中監違字第
裁六０－Ｚ00000000號裁決書），聲明異議，本院裁定
如左：
    主  文
異議駁回。
    理  由
一、按汽車擅自變更原有規格致影響行車安全者，處汽車所有人
    新臺幣九百元以上一千八百元以下罰鍰。及汽車駕駛人，駕
    駛汽車有拆除消音器，或以其他方式造成噪音者，處新臺幣
    六千元以上二萬四千元以下罰鍰，道路交通管理處罰條例第
    十六條第一項第二款及第四十三條第一項第二款定有明文。
二、原處分機關即交通部公路總局臺中區監理所略以：本案係內
    政部警政署國道公路警察局第七警察隊於九十五年四月九日
    凌晨一時五十五分在清水服務區北上處查獲甲○○駕駛七Ｑ
    －七四五一號自小客車有「(1)擅自變更避震器（責改）(2)汽
    車駕駛人駕駛汽車拆除消音器或以其他方式造成噪音（儀器
    測得噪音九十九分貝，超過標準值八十六分貝）違規，遂以
    公警局交字第Ｚ00000000號舉發違反道路交通管理
    事件通知單當場攔檢舉發，該站遂於九十五年五月十五日以
    中監違字第裁六０－Ｚ00000000號裁決書處罰鍰新
    臺幣六千九百元整，於法並無不合等語。
三、本件異議人即受處分人甲○○則以：異議人絕無拆除消音器
    ，消音器本身係消耗品，使用久了功效自然不彰，異議人當
    場請求開勸導單讓其去重新驗車，然執勤員警執意開出違規
    單，舉發實有違誤，爰聲明異議等語。
四、經查，本件受處分人甲○○於九十五年四月九日凌晨一時五
    十五分，駕駛車號七Ｑ－七四五一號自小客車，行經清水服
    務區北上處，為內政部警政署國道公路警察局第七警察隊舉
    發因「擅自變更原規格設備致影響行車安全」、「駕駛汽車
    ，拆除消音器造成噪音」違規並掣開舉發通知單一紙，有公
    警局交字第Ｚ00000000號舉發違反道路交通管理事
    件通知單一紙在卷可稽。經當時開單告發之員警即證人蕭江
    山到庭證稱：「九十五年四月九日甲○○的違規是我處理的
    ，當時我們有二組人員，壹組是開單，壹組是攔車輛的，監
    理站人員告訴我，該車輛其避震器有改裝過，要我們開單處
    罰，我現場有去看七Ｑ－七四五一號自小客車其避震器確實
    有改過，環保人員有測消音器分貝值達九十九分貝值，已超
    過八十六分貝標準值，一般消音器檢驗時，假如我們有會同
    環保人員當場檢測，違規的話，就要用道路交通管理處罰條
    例第四十三條第一項第二款之規定開單，如沒有環保人員都
    是用道路交通管理處罰條例第十六條第一項第二款，因為有
    明確檢測值，才敢用第四十三條第一項第二款」，「其消音
    器確實存在，但有破損聲音很大」，「我沒有口氣不好，現
    場有三、四個人跟他講話」，「汽車行駛高速公路就要檢查
    車輛，不是因為開單的問題」，「有破音、損壞、沒有修理
    造成噪音，因他的排氣管的觸媒可能損壞所以才造成噪音」
    ，「車輛損壞就是要換新」等語（均見本院九十五年六月二
    十三日訊問筆錄）；證人即環保人員丁○○到庭結證稱：「
    當天九十五年四月九日凌晨一點五十分，在清水服務區，我
    們用ＣＮＳ5799檢驗方法，做使用中車輛原地噪音檢測，檢
    測三次，第一次是九十八點九分貝，第二次九十八點九分貝
    ，第三次九十九點一分貝，平均值是九十九分貝，該車型新
    車檢驗值標是八十一分貝，管制值是八十六分貝，當新車檢
    驗的引擎輸出馬力是六千四百ＲＰＭ，我們的測驗是四千八
    百轉，該車超過檢驗值，其三次平均是九十九分貝，依噪音
    管制法規定第九條第一項，已經超過管制標準。這次行政罰
    法和道路交通處罰條例，我們一罪不兩罰，所以我們沒有再
    開單，一般有幾個案子，主要警員有開單處罰，我們就不開
    單處罰，如警員不開單，我們就要依噪音管制法開單處罰」
    等語（均見本院九十五年六月二十三日訊問筆錄）；證人丙
    ○○到庭結證稱：「當天被欄下來，就開始量車身，測噪音
    ，檢查避震器。我們坐的七Ｑ－七四五一號自小客車確實噪
    音值達九十九分貝，避震器並沒有改，只是彈性疲乏，已經
    垂下去，車身比較低，消音器也沒有拆出，只是有破損沒有
    整修，我們也不知道該檢測值會那麼高，也是當時測了才知
    道」等語（均見本院九十五年六月二十三日訊問筆錄）；證
    人乙○○到庭結證稱：「就如證人丙○○所言，當天我們車
    速約在三千多轉並沒有達四千八百轉，且現在時機不好，並
    不是車輛有點瑕疵，每個人都會去換新，所以對窮人有點不
    公平，車子的車種均是不同的，造成的音量也不同」，「他
    們所檢測九十九分貝和四千八百多轉都正確，但我們開不會
    那麼高」，「警員沒有強迫我們，他們分二組，壹組檢測，
    壹組是開單的，其實他們也不敢隨便對我們如何」等語（均
    見本院九十五年六月二十三日訊問筆錄）。
五、查，本件受處分人駕駛車號七Ｑ－七四五一號自小客車，於
    九十五年四月九日一時五十五分在清水服務區北上處有「擅
    自變更避震器（責改）」、「汽車駕駛人駕駛汽車拆除消音
    器或以其他方式造噪音（儀器測得噪音九十九分貝，超過標
    準值八十六分貝）」之違規事實，業據內政部警政署國道公
    路警察局第七警察隊以公警局交字第Ｚ00000000號
    舉發違反道路交通管理事件通知單當場欄檢舉發。雖異議人
    辯稱：伊沒有拆出消音器，或用其他方式造成噪音。如拆出
    消音器不可能只有九十九分貝而已，伊也不知道消音器有損
    壞。伊不是故意製造噪音的，當初是環保署驗的，但警察局
    和環保署開處的罰則不同。倘伊已違法應該僅適用道路處罰
    管理條例第十六條第一項第二款，而不適用第四十三條第一
    項第二款規定云云。惟查，受處分人既於異議狀內坦承伊所
    駕駛車號七Ｑ－七四五號自小客車經現場執勤員警以儀器測
    得噪音九十九分貝，顯超過標準值八十六分貝甚多云云。核
    與臺中縣豐原環保局環保人員丁○○及現場執勤之警員蕭江
    山到庭結證屬實，此違規事實明確，堪以認定。準此觀知，
    按汽車駕駛人應按時定期檢測汽車噪音量是否符合法令規定
    ，為汽車駕駛人應保有之注意義務，本件駕駛人甲○○竟疏
    於定期檢測該車而具有前揭造成噪音之違規事實，係已違反
    其駕駛人應有之注意義務，是本件受處分人就其違規之事實
    具有過失，足堪認定。至於異議人雖辯稱無拆除消音器，消
    音器本身係消秏品，使用久了功效不彰云云。癸諸前揭說明
    ，按汽車駕駛人於行駛高速公路前須先行檢查車輛保持良好
    車況後，始可於安全無虞及符合法令規定情況下駕駛該車上
    路，為汽車駕駛者隨時應遵守之駕車義務，受處分人既有前
    揭違規行為，原處分機關據以援引上開規定，裁處受處分人
    罰鍰新台幣六千九百元，逾期則依裁決書  處罰主文規定裁
    處，並無不當。本件異議為無理由，應予駁回。
六、據上論斷，應依道路交通管理處罰條例第八十七條第二項、
    道路交通案件處理辦法第十九條，裁定如主文。
中    華    民    國    95    年    6     月    28  日
                  交通法庭    法  官  黃松竹
上正本證明與原本無異。
如不服本裁定應於送達後五日內向本院提出抗告狀。
                              書記官  董美惠
中    華    民    國    95    年    6     月    28  日


司法院資訊處製作；財團法人民間司法改革基金會備份。
